【裁判字號】    97,上訴,1914
【裁判日期】    971229
【裁判案由】    擄人勒贖等
【裁判全文】
臺灣高等法院高雄分院刑事判決        97年度上訴字第1914號
上  訴  人
即  被  告  戊○○
                    （現於臺灣高雄看守所羈押中）
            丁○○
            乙○○
            己○○
                      號
上列上訴人因擄人勒贖等案件，不服臺灣屏東地方法院97年度重
訴字第9 號中華民國97年10月29日第一審判決（起訴案號：臺灣
屏東地方法院檢察署97年度偵字第1368、1869、1870、2003、26
15號），提起上訴，本院判決如下：
     主  文
上訴駁回。
     理  由
一、按上訴書狀應敘述具體理由；又第二審法院認為上訴書狀未
    敘述理由或上訴有刑事訴訟法第362 條前段之情形者，應以
    判決駁回之，同法第361 條第2 項、第367 條前段定有明文
    。
二、上訴人即被告戊○○（下稱被告戊○○）上訴意旨略以：被
    告戊○○並未積欠案外人陳崑祥債務，被害人丙○○自無以
    承擔此部分債務方式支付贖款，且其以強暴方式剝奪被害人
    甲○○、丙○○之行動自由，係要求被害人丙○○應依約定
    給付仲介土方工程之酬金，並無不法所有意圖，縱認其有不
    法所有意圖，應係觸犯恐嚇取財罪。又其係以一行為同時剝
    奪被害人甲○○、丙○○之行動自由，為想像競合犯，原判
    決予以分論併罰，亦有違誤等語。上訴人即被告丁○○、乙○○（下稱被告丁○○、乙○○）上訴意旨略以：(一)原判決
    就證人丙○○、甲○○、吳炎明、尤志聰、陳崑祥於審判中
    及檢察官偵查中所為陳述並未比較判斷其外部附隨之環境或
    條件，亦未說明是否有顯不可信之情形，遽認有證據能力，
    自有違背證據法則之違法。(二)原判決就證人丙○○、甲○○
    、吳炎明、尤志聰、陳崑祥以外之供述證據認未經當事人於
    言詞辯論終結前聲明異議或爭執其證據能力，審酌各該證據
    作成之情況，並無何不當之情形，依刑事訴訟法第159 條之
    5 規定，自均有證據能力。惟原判決對被告於調查證據時，
    如何知有刑事訴訟法第159 條之5 第1 項規定不得為證據之
    情形，未於理由詳加說明其認定之依據，遽認有證據能力，
    亦有判決違背證據法則之違法。(三)原判決漏未審酌被告丁○○、乙○○之智識程度、生活狀況、品行、與被害人平日之
    關係等刑法第57條所列10款事項，並於判決理由內詳細說明
    ，原判決顯有判決理由不備之違法。上訴人即被告己○○（
    下稱被告己○○）上訴意旨略以：被告己○○因智識程度不
    佳，致生活狀況亦不佳，其雖知行為不妥，但缺自制力，係
    因現場氣氛使然，原判決疏未審酌其犯罪時係受刺激，而對
    其智識程度、生活狀況、品行亦未考量，量刑似有過重等語
    。
三、經查：
    (一)原判決就被告戊○○所犯意圖勒贖而擄人罪部分，已說明
      ：被告戊○○自承其與被害人丙○○並無財務糾紛，而係
      與案外人吳炎明約定平分左營工程利潤等語，而證人王兆
      祥、王兆雲固結證稱有見被害人丙○○與被告戊○○討論
      左營工程之事等語，但證人王兆祥、王兆雲亦證述不知被
      害人丙○○與被告戊○○討論之確實內容及結果，自無從
      證明被告戊○○與被害人丙○○間有何財務糾紛。足見被
      告戊○○明知其不得對被害人丙○○要求左營工程利潤，
      被告戊○○竟以強暴方式剝奪被害人丙○○之行動自由，
      再令被害人丙○○給付現金新台幣400 萬元及簽發票據，
      並以之為釋放之條件，被告戊○○主觀上有不法所有意圖
      ，且被害人丙○○給付金錢等與被告戊○○釋放被害人丙○○間有對價關係，被告戊○○乃係觸犯意圖勒贖而擄人
      罪。被告戊○○上訴意旨空言未積欠案外人陳崑祥債務，
      被害人丙○○無從以承擔此部分債務方式支付贖款，且無
      不法所有意圖，縱認其有不法所有意圖，應係觸犯恐嚇取
      財罪，尚屬無據。又被告戊○○先剝奪被害人甲○○之行
      動自由，而後再意圖勒贖而擄被害人丙○○，時間既有先
      後，犯罪構成要件亦不同，原判決就被告戊○○所犯意圖
      勒贖而擄人罪及以剝奪他人行動自由罪，乃說明犯意各別
      ，罪名有異，應分論併罰，核無不合。被告戊○○上訴意
      旨辯稱其係以一行為同時剝奪被害人甲○○、丙○○之行
      動自由，為想像競合犯，要無可採。
    (二)證人於偵查中具結後所為證述，雖性質上亦屬審判外之陳
      述，惟實務運作時，偵查中檢察官向被告以外之人所取得
      之陳述，原則上均能遵守法律規定，不致違法取供，其可
      信性極高，為兼顧理論與實務，乃於修正刑事訴訟法時，
      增列第159 條之1 第2 項，明定被告以外之人於偵查中向
      檢察官所為陳述，除顯有不可信之情況者外，得為證據。
      經查，證人丙○○、甲○○、吳炎明、尤志聰、陳崑祥偵
      查中之證述並無任何佐證可認有顯不可信之情形，再上開
      證人亦已於法院審理中經檢察官、辯護人及被告實施交互
      詰問，是上開證人在檢察官偵訊時具結後所為陳述自得作
      為證據。原判決認證人丙○○、甲○○、吳炎明、尤志聰
      、陳崑祥偵查中之證述有證據能力，於法尚屬無違。被告
      丁○○、乙○○上訴意旨以原判決未就上開證人審判中及
      檢察官偵查中所為陳述之外部附隨環境或條件比較判斷，
      亦未說明是否有顯不可信之情形，遽認有證據能力，自有
      違背證據法則之違法等語，於法即有不合。
    (三)證人楊秀文、王家珍於警詢陳述及證人梁清旺、劉怡於
      偵查中具結後所為證述，雖性質上均屬審判外之陳述。然
      證人梁清旺、劉怡於偵查中具結後所為證述，並無任何
      佐證可認有顯不可信之情形，依刑事訴訟法第159 條之1
      第2 項規定有證據能力，且上開證人之證述亦已於法院審
      理中經合法調查。另觀諸證人楊秀文於警詢係陳述有受被
      害人丙○○委託向被告戊○○協調簽發票據之事及轉交票
      據等語 (見警卷第37－41頁），證人王家珍於警詢係陳述
      受被告戊○○委託提示票據等語 (見警卷第37－38頁），
      是上開證人均非證述有關被告戊○○、丁○○、乙○○、
      己○○擄人勒贖及剝奪他人行動自由之犯罪事實。從而，
      原判決就被告等是否知悉證人楊秀文、王家珍於警詢陳述
      係審判外之陳述固未說明，亦無妨被告罪行之認定。
    (四)原判決已斟酌被告等之犯罪情節輕重不同及是否坦承犯行
      ，而分別量處被告等刑度，被告丁○○、乙○○、己○○
      上訴意旨空言以原判決漏未審酌被告之智識程度、生活狀
      況、品行、與被害人平日之關係等刑法第57條所列10款事
      項，顯有判決理由不備之違法等語，亦屬無據。
    此外，被告上訴書狀亦未依據卷內既有訴訟資料或提出新事
    證，指摘或表明原審判決有何採證認事、用法或量刑等足以
    影響判決本旨之不當或違法，而構成應予撤銷之具體理由（
    例如：依憑證據法則具體指出所採證據何以不具證據能力，
    或依憑卷證資料，明確指出所為證據證明力之判斷如何違背
    經驗、論理法則），其上訴即不合法律上之程式。再上訴不
    合法律上之程式之情形，依刑事訴訟法第367 條但書規定：
    「但其情形可以補正而未經原審法院命其補正者，審判長應
    定期間先命補正。」，係指上訴書狀未敘述理由，原審未命
    補提理由書狀，審判長即應定期間先命補正。被告提起上訴
    時，上訴書狀如已載理由者，即無審判長應定期間先命補正
    之適用。被告等雖於上訴期間屆滿前提出上訴書狀，然上訴
    書狀未敘述具體理由，且被告戊○○至97年12月11日止，被
    告丁○○、乙○○、己○○至97年12月14日止，均未於上訴
    期間屆滿後之20日內補提上訴具體理由，依上開規定，顯屬
    違背法律上之程式，應由本院依同法第367 條前段、第372
    條不經言詞辯論判決如主文。
中    華    民    國    97    年    12    月    29    日
                  刑事第八庭    審判長法  官   洪兆隆
                                      法  官   陳志銘
                                      法  官   郭玫利
以上正本證明與原本無異。
如不服本判決應於收受本判決後10日內向本院提出上訴書狀，其
未敘述上訴理由者，並得於提起上訴後10日內向本院補提理由書
狀（均須按他造當事人之人數附繕本）「切勿逕送上級法院」。
中    華    民    國    97    年    12    月    29    日
                                      書記官   楊茱宜


司法院資訊處製作；財團法人民間司法改革基金會備份。
